最高法院刑事判決　　　　　　　　　　　　　　　八十八年度台上字第一四二三號
　　上　訴　人　乙○○
　　　　　　　　甲○○
右上訴人等因違反麻醉藥品管理條例等罪案件，不服台灣高等法院高雄分院中華民國
八十七年十二月二十四日第二審判決（八十七年度上訴字第二○二號，起訴案號：台
灣屏東地方法院檢察署八十六年度偵字第四八九六、五四○一號），提起上訴，本院
判決如左：
    主  文
原判決關於乙○○部分及甲○○非法販賣化學合成麻醉藥品部分均撤銷，發回台灣高
等法院高雄分院。
其他上訴駁回。
    理  由
一、發回部分
本件原判決撤銷第一審關於上訴人甲○○非法販賣化學合成麻醉藥品及上訴人乙○○
幫助非法販賣化學合成麻醉藥品部分之判決，改判仍論處甲○○連續非法販賣化學合
成麻醉藥品罪刑，乙○○連續幫助非法販賣化學合成麻醉藥品罪刑，固非無見。惟查
：(一)被告之自白，須非出於強暴、脅迫、利誘、詐欺或其他不正之方法，且與事實相
符者，始得採為證據。如果被告之自白，係出於不正之方法，並非自由陳述，即其取
得自白之程序，已非適法，則不問自白之內容是否確與事實相符，因其非係適法之證
據，即不能採為判決基礎。故審理事實之法院，遇有被告對於自白提出刑求之抗辯時
，應先於其他事實而為調查。本件原判決認上訴人甲○○多次販賣安非他命之事實，
已據其於警訊中坦承不諱（見原判決第三頁倒數四、五行），惟甲○○曾於原審具狀
陳稱警訊筆錄內容不實，其係因被警毆打，才不得不簽名，其於民國八十六年六月十
四日被解送屏東地方法院檢察署時，曾向檢察官陳明被警察刑求，但未經記明筆錄，
乃請求播放偵訊錄音帶及傳訊目擊證人周生東、吳愛文調查（見原審卷第三九頁），
原判決對甲○○所為之刑求抗辯，並未加以論述指駁，遽採其警訊自白為證據資料，
自屬於法有違。(二)科刑判決書，對於犯罪事實必須詳加認定，然後於理由內敘明其所
憑之依據及認定之理由，方足以資論罪科刑。本件原判決認定上訴人甲○○意圖營利
，以一小包安非他命新台幣（下同）一千元不等之價格，多次販賣予周生東、謝錦發
、吳俊和等人吸用，上訴人乙○○則基於幫助之意思，由甲○○將欲交易之安非他命
交其攜至指定地點藏放，再由買主前往取貨，甲○○並多次轉讓安非他命供乙○○吸
用，或於其每次幫助藏放後交付五百元作為幫助販賣之代價等情。究竟周生東、謝錦
發、吳俊和等人向甲○○購買安非他命幾次，每次購買之數量若干，原判決並未依據
卷內資料詳加認定，已有未合。且依上訴人甲○○之警訊供述，其係以五千元或四千
元之代價，一次向綽號「小方」之男子購買五公克安非他命，分裝為五小包（見屏警
分刑二字第二九五九號卷第二頁至第五頁），原判決認甲○○於乙○○每次幫助藏放
後，均交付乙○○五百元作為幫助販賣之代價，又未說明甲○○如何從買賣安非他命
中獲利，亦有可議。甲○○、乙○○上訴意旨，執以指摘原判決不當，非無理由，
應認原判決此部分有發回更審之原因。
二、駁回部分
按刑事訴訟法第三百七十七條規定：上訴於第三審法院，非以判決違背法令為理由，
不得為之。是提起第三審上訴，應以原判決違背法令為理由，係屬法定要件，且必須
依據卷內資料為具體之指摘，並足據以辨認原判決已具備違背法令之形式，始屬相當
。本件原判決撤銷第一審關於上訴人甲○○轉讓禁藥部分之判決，改判仍論處甲○○
連續明知為禁藥而轉讓罪刑。係依憑甲○○於第一審審理中坦承提供禁藥安非他命給
乙○○一起吸食，核與乙○○所供情節相符而為論斷，已敘述其所憑之證據及認定之
理由。並以甲○○事後否認轉讓犯行，係卸責之詞，不足採信，敘明理由予以指駁。
從形式上觀察，原判決並無違背法令之情形存在。按採證認事，係事實審法院職權之
行使，其對證據證明力所為之判斷，苟係基於吾人日常生活之經驗，而未違背客觀上
應認為確實之定則，並已敘述其何以為此一判斷之理由者，即不容任意指為違法。甲
○○上訴意旨略以：乙○○曾向其借用五萬元，屢催未果，可能因此懷恨在心，故意
加以誣陷，原判決採信乙○○之供述，違背證據法則云云。惟原審就其如何依憑上開
證據資料，判斷甲○○有前揭犯行之心證理由，已闡述明晰，核與證據法則並無違背
。甲○○上訴意旨，徒執己見，對原審採證認事之職權行使，任意指摘，難認係適法
之第三審上訴理由。此部分上訴違背法律上之程式，應予駁回。
據上論結，應依刑事訴訟法第三百九十七條、第四百零一條、第三百九十五條前段，
判決如主文。
中      華      民      國    八十八    年      三      月    二十五    日
                              最高法院刑事第五庭
                                  審判長法官  黃  劍  青
                                        法官  劉  敬  一
                                        法官  林  增  福
                                        法官  邵  燕  玲
                                        法官  張  清  埤
      右正本證明與原本無異
                                              書  記  官
中      華      民      國    八十八    年      三      月    二十六    日
